【裁判字號】    98,保險,104
【裁判日期】    990223
【裁判案由】    給付保險金等
【裁判全文】
臺灣臺中地方法院民事判決  98年度保險字第104號
原      告  乙○○
被      告  三商美邦人壽保險股份有限公司
法定代理人  甲○○
訴訟代理人  王士銘    律師
上列當事人間請求給付保險金事件，經本院於民國99年1月27日
言詞辯論終結，判決如下：
    主    文
原告之訴駁回。
訴訟費用由原告負擔。
    事實及理由
壹、原告起訴主張略以：
    原告於民國96年7月21日向被告投保壽險附加醫療終身健康
    保險、手術醫療終身健康保險（下稱系爭保險），嗣於同年
    8 月2日原告騎乘機車不慎在馬路上滑倒致骨折、神經受損
    及身體多處受傷並入院，因保險事故發生，原告乃於96年9
    月10日向被告申請理賠，詎被告藉詞拒不理賠，爰依兩造間
    保險契約請求被告給付保險金新台幣（下同）97,000元及自
    96年9月10日起至清償日止，按年利率5%計算之利息。
貳、被告則以：
    原告於投保時，對於書面詢問，故意隱匿其糖尿病史，致被
    告未能正確評估危險而予承保，足以變更或減少被告對於危
    險之估計，被告已於知悉此一事實後於96年11月8日以存證
    信函依保險法第64條第2項規定解除系爭保險契約，縱鈞院
    認被告解除契約無理由，然因系爭保險事故發生後，原告得
    行使請求權之日起算至原告起訴日已逾兩年，故依系爭保險
    契約條款及保險法第65條規定，其請求權已罹時效，依法被
    告自得拒絕給付保險金。並聲明：請求駁回原告之訴。
參、本件兩造不爭執事項：
  一、系爭保險契約自96年7月21日成立、生效。
  二、保險契約內容包括祥安終身壽險、日額型住院醫終身健康
      保險附約、手術醫療終身健康保險附約、豁免保險費附約
      在內。
  三、原告於96年8月2日騎乘機車不慎在馬路上滑倒致原告骨折
      、神經受損及身體多處受傷並入院（國軍台中總醫院）治
      療。
  四、被告96年11月8日以存證信函，以原告違反保險法第64條
      第1項據實說明義務為理由，向原告為解除契約之意思表
      示，原告於次日收受。
  五、原告於96年9月10日向被告提出理賠申請，惟至98年9月10
      日始向本院起訴。
肆、本件關鍵爭執及關於爭執兩造之主張：
  一、被告何時收受原告之理賠申請及相關證明？
    (一)原告主張：96年9月10日前。
    (二)被告主張：96年10月24日。
  二、被告解除系爭保險契約是否於法有據？
    (一)原告主張：否。已逾除斥期間。又本次保險事故即車禍受
      傷住院手術與被告主張原告隱匿之第二型糖尿病無關係。
      投保前並不認為自己有糖尿病，而認為是醫師誤診。
    (二)被告主張：是。原告於96年10月24日收到國軍台中總醫院
      回覆被告徵詢函（病歷摘要）時始確知原告有帶病投保情
      事，是以在同年11月8日解除系爭契約，並未逾除斥期間
      。
  三、如認被告解除契約不合法，原告之保險金請求權是否罹於
      時效？
    (一)原告主張：否。我早已向被告申請理賠，一直遭到拒絕。
    (二)被告主張：是。依系爭保險契約條款第31條、第17條及保
      險法第65條規定，原告起訴日己逾其得為請求之日起2年
      。
伍、本院得心證之理由：
  一、關於上開爭點一：
      業據原告提出存證信函（上載原告提出申請之時間）及保
      險金申請書（上蓋被告通訊處受理章，日期為96年9月10
      日）為證（分別附於本院臺中簡易庭98年度中保險簡字第
      11號卷第75頁，第36頁可稽。是以應以原告主張之日期為
      正確。
  二、關於上開爭點二：
    (一)按訂立契約時，要保人對於保險人之書面詢問，應據實說
      明。要保人故意隱匿，或因過失遺漏，或為不實之說明，
      足以變更或減少保險人對於危險之估計者，保險人得解除
      契約；其危險發生後亦同。但要保人證明危險之發生未基
      於其說明或未說明之事實時，不在此限。前項解除契約權
      ，自保險人知有解除之原因後，經過一個月不行使而消滅
      ；或契約訂立後經過二年，即有可以解除之原因，亦不得
      解除契約。保險法第64條定有明文。
    (二)經查原告確實對於被告之書面詢問，漏未記載其第二型糖
      尿病病史，此有國軍台中總醫院提供之原告病歷在卷可憑
      ，足證原告於投保系爭保險前之96年4月20日在該院就診
      時即已知悉有此疾病。雖原告主張伊認為醫師誤診，惟關
      於疾病之診斷，應以醫療專業醫師之認定為準，而不能以
      病患自己主觀認知為準，又原告如認為係誤診，基於誠信
      原則，亦應在投保前填寫書面詢問時向保險公司揭露此一
      事實，再由保險公司進一步評估究為醫師診斷正確或原告
      主觀認定正確，俾能正確評估危險並據以決定是否承保。
    (三)次查，原告主張被告解除契約已逾除斥期間一節，尚有誤
      解，蓋被告係於收受原告理賠申請所附診斷證明時，始知
      悉原告可能帶病投保，並進而向國軍台中總醫院查詢，嗣
      於96年10月24日始收受該醫院回覆之病歷摘要，此有被告
      提出之病歷摘要（上蓋收受日期）為證，應堪信實。是被
      告於同年11月8日解除系爭保險契約，未逾除斥期間一個
      月，堪予認定。
    (四)惟查，原告既可證明此次保險事故，係因車禍受傷，與被
      告主張其未告知事項即第二型糖尿病之間尚無因果關係可
      言，揆諸上開保險法第64條第2項但書之規定，被告解除
      系爭保險契約，即非合法。從而，系爭保險契約之效力應
      仍存續。
  三、關於上開爭點三：
    (一)按由保險契約所生之權利，自得為請求之日起，經過二年
      不行使而消滅。保險法第65條第1項前段定有明文。此與
      原告提出之系爭保險契約約定條款第31條、第17條約定一
      致。次按，時效雖因請求而中斷，惟時效因請求而中斷者
      ，若於請求後六個月內不起訴，視為不中斷。民法第129
      條第1項第1款、第130條分別定有明文。
    (二)查本件原告雖已於96年9月10日向被告提出理賠之申請，
      即時效已因請求而中斷，惟原告遲至98年9月10日始向本
      院起訴請求被告給付系爭保險金，而未於請求後六個月內
      起訴，依上開規定，時效視為不中斷，從而，自原告得為
      請求之日（96年9月10日）起算至其起訴之前一日（即98
      年9 月9日），即已達2年，是原告遲至次日始起訴，其請
      求權即已罹於時效，堪予認定。
  四、綜上所述，本件原告之請求權已罹於時效，被告據以拒絕
      給付，於法有據，從而，本件原告之訴為無理由，應予駁
      回。
陸、結論：原告之訴為無理由，依民事訴訟法第78條，判決如主
    文。。
中    華    民    國    99    年    2     月    23    日
                  民事第三庭  法  官  曹宗鼎
上正本係照原本作成。
如對本判決上訴，須於送達後20日內向本院提出上訴狀。
中    華    民    國    99    年    2     月    23    日
                              書記官

司法院資訊處製作；財團法人民間司法改革基金會備份。
